【裁判字號】    89,訴,1124
【裁判日期】    900413
【裁判案由】    搶奪等
【裁判全文】
臺灣桃園地方法院刑事判決                        八十九年度訴字第一一二四號
    公  訴  人  臺灣桃園地方法院檢察署檢察官
    被      告  乙○○
                丁○○
右列被告等因搶奪等案件，經檢察官提起公訴（八十九年度偵字第八四九八號），本
院判決如左：
    主    文
乙○○意圖為自己不法之所有，以恐嚇使人將本人之物交付，未遂，處有期徒刑壹年
。被訴搶奪、偽造文書部分無罪。
丁○○無罪。
    事    實
一、乙○○意圖為自己不法之所有，於民國八十八年九月二十五日上午七時許，趁丙○○位於桃園縣中壢市○○路六十六號住處大門未鎖之機會，先侵入其住宅竊取
    汽車鑰匙一串及現金新台幣（下同）一千三百元後（侵入住宅部分未據告訴），
    並接續竊取丙○○所有停放於門前之車牌號碼ＫＡ─九一五三號自用小客車一部
    （內有行照、駕照），得手後旋即駕車離去。復基於意圖為自己不法所有之犯意
    ，於同年月二十八日十時許，將事先電腦打字之字條投入其住處，恫嚇稱：「你
    是否再（在）找你的愛車呢？．．拿十萬元整出來，我就告訴你．．．否則．．
    晚了的話，就算有錢也找不到了．．你應該是聰明人，不會笨到去報警來給自己
    或家人找麻煩才對．．」等語，要求丙○○匯款十萬元至不知情之甲○○在亞太
    商業銀行平鎮分行申請開戶之００九一─二二─一０三四三三─０號帳戶內，以
    加害生命、身體、財產之事恐嚇丙○○，致使丙○○心生畏懼。嗣因丙○○報警
    處理，並於門口裝設監視系統，始未取得贖款而未得逞。嗣於八十八年十一月十
    六日凌晨三時五十五分許，乙○○駕駛不知情之第三人丁○○所有之車牌號碼Ｖ
    ＬＫ─九二九號輕型機車，搭載丁○○至桃園縣中壢市○○路六十六號丙○○住
    處前，並於門口信箱貼上「您府上是否有輛白色自小客車遺失呢？想找回你的愛
    車嗎？如果你肯出重賞來找回你的愛車，那麼我絕對不會讓你失望，有意者來電
    詳談，林先生，0000000000，白天九─十點、晚上六點─七點，其他
    時間，請勿打擾。」之聯絡字條，為警透過監視器拍攝上述機車車號，經丁○○
    之供述，始於八十八年十二月十八日二十四時許，在乙○○住處附近之中壢市○○○街三十三號前尋獲上述丙○○所有之自小客車，而知上情。
二、案經被害人丙○○訴由桃園縣警察局中壢分局報請臺灣桃園地方法院檢察署檢察
    官偵查起訴。
    理  由
壹、有罪部分：
一、訊據被告乙○○固承認使用被害人丙○○所遺失之上述自小客車及於八十八年十
    一月十六日前往張貼紙條之事實，惟矢口否認右揭犯行，辯稱：伊僅是幫年籍不
    詳自稱「林忠達」者前往張貼紙條，紙條為「林忠達」所寫，00000000
    00號行動電話亦是「林忠達」所有，車子也是向「林忠達」借用云云。惟查，
    右揭罪事實業經被害人丙○○之指訴綦詳，且經同案被告丁○○於警訊中供述：
    「乙○○貼的紙條是在他家中房間所寫，我於八十八年十二月十六日凌晨在他家
    住時候，他寫好馬上找我出去。」、「是的，就是這張紙條。」、「（0000
    000000號行動電話）此號碼是乙○○的行動電話，平時也使用此電話。」
    、「（尋獲之丙○○所有自小客車）是乙○○所用的車。」、「．．．於八十八
    年九月二十九日我生日後一至二天，他用此輛車載我。」等語，且經證人劉秀鳳
    證述：在伊住處查扣之電話記錄卡一張，其中0000000000號行動電話
    是伊之子乙○○所使用的行動電話號碼，且伊亦曾看過他開車回家等情；參以被
    告亦無法舉出「林忠達」之確切年籍資料以供本院查考，何況丙○○所遺失之上
    述自小客車若係被告向「林忠達」借用，豈有借用數月仍不歸還，而停放於住處
    附近之理？此外，復有贓物領具一紙、贖車字條二紙、相片九張、車輛協尋證明
    單一紙附卷，及電話記錄卡一紙扣案可稽，被告所辯顯係飾卸之詞，諉無足採。
    本件事證明確，被告犯行，洵堪認定。
二、核被告乙○○所為，係犯刑法第三百二十條第一項竊盜罪、第三百四十六條第三
    項、第一項之恐嚇取財未遂罪。其所犯上開竊盜罪、恐嚇取財未遂罪二罪之間，
    有方法、結果之牽連關係，為牽連犯，應依刑法第五十五條規定，從一重之恐嚇
    取財未遂罪處斷。又其已著手恐嚇取財行為之實施，尚未生犯罪之結果，為未遂
    犯，依刑法第二十六條前段之規定，按既遂犯之刑度減輕其刑。爰審酌被告素行
    、犯罪之動機、目的及手段、犯罪所生之危害及其犯罪後之態度等一切情狀，量
    處如主文所示之刑。
貳、無罪部分：
一、公訴意旨略以：被告乙○○意圖為自己不法之所有，夥同不詳姓名之人，於八十
    七年九月二十八日下午五時許，在桃園縣中壢市○○○街口，利用甲○○不注意
    之機會，搶取王女所有之駕駛執照、行車執照、信用卡及提款卡等物，得手後留
    供己用。江某又於八十八年四月十二日偽刻王女之印章，持上述搶得之證件，冒
    用王女名義，至桃園縣平鎮市○○路十八號之亞太商業銀行平鎮分行，申請００
    九一─二二─一０三四三三─０號帳戶。丁○○明知乙○○意圖為自己不法之所
    有，於八十八年九月二十五日上午七時許，在桃園縣中壢市○○路六十六號前，
    竊取丙○○所有之車牌號碼ＫＡ─九一五三號自用小客車一部，得手後，於同年
    月二十八日，以電腦打字之字條，恫嚇稱：「你應該是聰明人，不會笨到去報警
    來給自己或家人找麻煩才對」，要求姜女匯款十萬元至上述帳戶，竟基於幫助之
    故意，於八十八年十一月十六日凌晨三時五十五分許，提供車牌號碼ＶＬＫ─九
    二九號輕型機車予江某騎乘，並由江某搭載劉女，一同至桃園縣中壢市○○路六
    十六號姜女住處前，貼上「您府上是否有輛白色自小客車遺失呢？想找回你的愛
    車嗎？如果你肯出重賞來找回你的愛車，那麼我絕對不會讓你失望，有意者來電
    詳談，林先生，0000000000，白天九─十點、晚上六點─七點，其他
    時間，請勿打擾。」之聯絡字條。因認被告乙○○涉犯刑法第三百二十五條第一
    項搶奪、第二百十條偽造私文書罪嫌；被告丁○○涉犯同法第三百四十六條第一
    項、第三項幫助恐嚇取財未遂罪嫌云云。
二、按犯罪事實應依證據認定之，無證據不得推定其犯罪事實，又不能證明被告犯罪
    者，應諭知無罪之判決，刑事訴訟法第一百五十四條、第三百零一條第一項分別
    定有明文。又被害人之陳述如無瑕疵，且就其他方面調查又與事實相符，固足採
    為科刑之基礎，倘其陳述尚有瑕疵，即不得採為論罪科刑之依據；又認定不利於
    被告之事實，須依積極證據，苟積極證據不足為不利於被告事實之認定時，即應
    為有利於被告之認定，更不必有何有利之證據，最高法院六十一年台上字第三○
    九九號、三十年上字第八一六號判例意旨可資參照。
三、訊之被告乙○○、丁○○堅決否認有搶奪、偽造私文書及幫助恐嚇取財未遂罪嫌
    之犯行，乙○○辯稱：伊沒有做搶奪、偽造私文書之事等語；丁○○則辯稱：伊
    不知道乙○○所貼紙條之內容，乙○○告訴伊他認識那棟房屋內之人，因她家人
    管得嚴，無法聯絡，所以才用紙條等語。經查：本件公訴人認被告乙○○涉有上
    開搶奪、偽造私文書犯嫌，無非以證人甲○○之證述，及亞太商業銀行平鎮分行
    函暨附件開戶資料為其主要論據；而認丁○○涉有幫助恐嚇取財未遂罪犯嫌，則
    以丁○○之自白，及借機車予乙○○騎乘，並與乙○○一起至丙○○住處黏貼紙
    條之照片五張為其主要論據。惟查：（一）證人甲○○固曾於警訊中證述：伊不
    曾至亞太銀行申請帳戶，伊之身分證曾於八十七年九月二十八日十七時許，在桃
    園縣中壢市○○○街口被搶等語，惟甲○○於八十八年四月十二日至亞太銀行平
    鎮分行開戶及八十八年九月二十八日變更印鑑時所使用之身分證為甲○○證述被
    搶後即八十七年九月二十九日申請補發之身分證，此有亞太商業銀行平鎮分行函
    暨附件開戶資料附卷可稽。而證人甲○○於本院審理中經本院核對其簽名筆跡與
    開戶資料之簽名筆跡相符，其亦證述確為其親自開戶無訛，足認被告乙○○並無
    公訴人所指之搶奪、偽造私文書犯行，至為灼然。（二）被告丁○○固供承於八
    十八年十一月十六日凌晨三時五十五分許，將車牌號碼ＶＬＫ─九二九號輕型機
    車借予乙○○騎乘，並與之一同至桃園縣中壢市○○路六十六號丙○○住處前，
    由乙○○至丙○○住處貼字條等情，惟其於警訊、偵查及本院審理中均堅決否認
    對於字條之內容知情，並未供承不諱。而同案被告乙○○於本院審理中亦供述被
    告丁○○不知情等語。再從乙○○黏貼之該紙條內容：「您府上是否有輛白色自
    小客車遺失呢？想找回你的愛車嗎？如果你肯出重賞來找回你的愛車，那麼我絕
    對不會讓你失望，有意者來電詳談，林先生，0000000000，白天九─
    十點、晚上六點─七點，其他時間，請勿打擾。」觀之，該紙條亦未以加害生命
    、身體財產之事恐嚇被害人丙○○，何況被害人丙○○已於門前裝設監視系統，
    本即盼望被告乙○○前往，以便將之繩之以法，故自與刑法上之恐嚇取財之構成
    要件未合。自不得以借機車予乙○○騎乘，並與之一同至桃園縣中壢市○○路六
    十六號丙○○住處前，即遽認丁○○對被告乙○○之前之恐嚇取財犯行知情，亦
    為幫助犯。（三）綜上所述，被告等上開所辯堪予採信。此外，本院復查無其他
    積極證據足資證明被告乙○○犯有何搶奪、偽造私文書犯行，及被告丁○○有何
    幫助恐嚇取財未遂之犯行，不能證明被告犯罪，自應為無罪之諭知。
據上論斷，應依刑事訴訟法第二百九十九條第一項前段、第三百零一條第一項，刑法
第三百四十六條第三項、第一項、第三百二十條第一項、第五十五條、第二十六條前
段，罰金罰鍰提高標準條例第一條前段，判決如主文。
本案經檢察官蔡正雄到庭執行職務。
中      華      民      國    九十      年      四      月     十三     日
                                臺灣桃園地方法院刑事第二庭
                                    法  官   曾  正  耀
右正本證明與原本無異。
如不服本判決，應於判決送達後十日內向本院提出上訴狀( 應附繕本 )，上訴於
臺灣高等法院。
                                     書記官   文  巧  雲
中        華        民        國   九十   年   四   月    十三    日
中        華        民        國    八十九    年    八    月     三     日
附論罪科刑依據之法條：
刑法第三百二十條第一項
意圖為自己或第三人不法之所有，而竊取他人之動產者，為竊盜罪，處五年以下有期
徒刑、拘役或五百元以下罰金。
刑法第三百四十六條第一項
意圖為自己或第三人不法之所有，以恐嚇使人將本人或第三人之物交付者，處六月以
上五年以下有期徒刑，得併科一千元以下罰金。


司法院資訊處製作；財團法人民間司法改革基金會備份。
